【裁判字號】    95,上易,452
【裁判日期】    950523
【裁判案由】    傷害
【裁判全文】
臺灣高等法院刑事判決                 95年度上易字第452號
上  訴  人
即  被  告  甲○○
上列上訴人因傷害案件，不服臺灣板橋地方法院94年度易字第75
9號，中華民國94年10月11日第一審判決（起訴案號：臺灣板橋
地方法院檢察署94年度偵字第8658號），提起上訴，本院判決如
下：
    主  文
原判決關於甲○○部分撤銷。
甲○○傷害人之身體，累犯，處拘役參拾日，如易科罰金，以參
佰元折算壹日。安全帽壹頂沒收。
    事  實
一、甲○○前有妨害自由、妨害家庭、傷害等犯罪執行紀錄，最
    近一次於民國93年間因湮滅證據案件，經臺灣板橋地方法院
    於93年10月8日以93年度簡上字第388號判處有期徒刑6月，
    如易科罰金以3百元折算1日，於同年12月13日易科罰金執行
    完畢，猶不知悔改。
二、緣乙○○（經判決確定）與甲○○間債務糾紛，乙○○於94
    年3月4日下午2時許，前往甲○○位於臺北縣樹林市○○路
    269號住處欲向甲○○理論，適甲○○頭戴安全帽騎乘機車
    返回住處，乙○○當場向甲○○質問為何拍賣其房屋，且要
    求甲○○向法院撤回拍賣該房屋之聲請，並至警局處理債務
    糾紛，但遭到甲○○拒絕，雙方即在上開住處前方處發生衝
    突，乙○○竟基於傷害人之身體之犯意，在上址拉扯甲○○
    之安全帽及前胸衣領，並徒手毆打甲○○之頭部，抓傷甲○
    ○之右前胸部位，致甲○○受有右前額擦傷（約1公分乘1公
    分）、右前胸挫傷（約8公分乘6公分）之傷害，雙方並因而
    發生拉扯，拉扯間甲○○欲至其住處對面機車行內以電話報
    警，當其2人拉扯至對面機車行前方時，甲○○亦基於傷害
    之犯意，於乙○○拉扯其安全帽時，順勢以取下之安全帽碰
    撞乙○○，致乙○○受有頭部外傷、左肩挫傷、口內開放性
    傷口之傷害。嗣經警員據報到達現場後，雙方始結束衝突。
三、案經乙○○、甲○○先後訴由臺北縣警察局樹林分局報請臺
    灣板橋地方法院檢察署檢察官偵查起訴。
    理  由
一、訊據被告甲○○矢口否認有傷害犯行，辯稱：伊是冤枉的，
    伊沒有打人，告訴人乙○○所言不實在，是她打伊，伊安全
    帽的帶子還被她拉斷，伊報警後，她1個多小時之後才到警
    察局，診斷證明書是她隔天才提出的，伊不知道這傷她如何
    造成，伊完全沒有動手打人，安全帽被他拉下來時，一定有
    彈力，我們之間因為有借款糾紛，她要伊撤回地方法院的房
    屋拍賣，她到伊家門口來找伊，將伊拉著，不讓伊回家，是
    她打伊，不是伊打她，她要拿伊之安全帽，可能是她拿的時
    候，碰到的，她拉著伊不放，一直到警察來她還不放手，伊
    一手拿安全帽，一手拿手套，伊沒有與她拉扯，伊沒有打她
    ，伊撿起安全帽之後，就到對面去打公用電話報警，她要打
    伊，伊都一直閃她，真的沒有打她云云。又其原審辯稱：伊
    當時騎乘機車回到住處，乙○○衝到伊身邊，左手拉伊頭上
    安全帽，不讓伊進入屋內，還大聲罵伊，後來安全帽被乙○
    ○拉斷，打到其自己的臉，乙○○即拿安全帽猛打伊，然後
    將安全帽丟到地上，其左手拉住伊的衣服，右手打伊身體跟
    頭部，後來伊去撿安全帽，再跑到對面的機車行打電話報警
    後，乙○○又拉破伊的衣服，右手伊直打伊身體跟頭部，直
    到警員到場，乙○○才將手放開，本件如果是伊毆打乙○○
    ，豈會先報警處理，當時是乙○○抓住安全帽的帶子並出手
    毆打伊，但伊始終未還手或有互毆，伊都是在閃避乙○○云
    云。惟查：
（一）、上開被告甲○○以安全帽撞擊傷害證人即告訴人乙○○
        之犯罪事實，業據證人乙○○證述在卷，且證人乙○○
        於案發當日受有頭部外傷、左肩挫傷、口內開放性傷口
        之傷害，亦有仁愛醫院於94年3月4日之診斷證明書1紙
        在卷可憑；此外，復有安全帽照片4幀附卷可稽，並據
        被告甲○○於審理中提出與上開照片所示相符之安全帽
        1頂，經原審當庭勘驗屬實，再證人乙○○雖與被告甲
        ○○間存有債務糾紛，但無其他證據證明證人乙○○有
        捏造傷勢誣指被告甲○○之情形，堪認證人乙○○指證
        遭被告甲○○持安全帽擊傷等情不虛。至證人乙○○於
        審理中併指述伊遭被告甲○○毆打後跌倒致膝蓋亦受有
        傷害一節，已據被告甲○○於原審審理中否認在卷，此
        外證人乙○○即未提出其他證據足以佐證其此部分指訴
        情節為真實，自難單憑證人乙○○之片面指證，遽認乙
        ○○之膝蓋因本件衝突而受傷，是證人乙○○此部分證
        述，尚難遽信。
（二）、1、又證人王文珍、宋榮鑑於原審審理中固附和被告甲
        ○○之辯詞而供證：證人乙○○當時係拉甲○○之安全
        帽時遭安全帽撞到自己臉部左側云云，但查：證人乙○
        ○果係因拉扯被告甲○○之安全帽時自己臉部左側遭安
        全帽反彈所傷，衡諸常情，證人乙○○僅其臉部左側受
        有傷害，然觀諸上開診斷證明書記載證人乙○○於案發
        當日，受有頭部外傷、左肩挫傷、口內開放性傷口之傷
        害，並非僅「臉部左側」部位受傷，是證人王文珍、宋
        榮鑑上開所述情節之真實性，顯非無疑。2、甚且證人
        王文珍於原審審理中證述證人乙○○拉扯被告甲○○之
        安全帽時，有打到自己臉頰，乙○○可能所受傷勢很小
        等語，足見縱認被告甲○○所辯證人乙○○案發當時有
        拉被告甲○○之安全帽並遭安全帽反彈所擊傷等情屬實
        ，則證人乙○○遭安全帽反彈擊傷部位，衡情應不致遍
        及頭部、左肩及口內等部位，足徵王文珍此證詞，亦非
        可信。3、又證人王文珍原審審理中又證稱伊沒有看到
        甲○○打乙○○，當時甲○○都在閃乙○○云云，惟觀
        之證人王文珍就被告甲○○當時撿完安全帽後係用何隻
        手拿安全帽一節，與被告甲○○供述情節不一（見審判
        筆錄第9、18頁），且證人王文珍證述被告甲○○與告
        訴人乙○○發生爭執過程中，伊人都是在甲○○家裡客
        廳等情，亦與證人宋榮鑑證述被告甲○○與告訴人乙○
        ○雙方爭吵時，伊有看到王文珍，伊與王文珍當時都是
        站在騎樓，伊離開現場時，王文珍還在該處看云云，明
        顯不符；4、再者，經訊據證人王文珍就被告甲○○與
        證人乙○○爭執過程中，證人王文珍是否看到證人乙○
        ○受有傷害一節，其先證述乙○○當時沒有受傷云云，
        嗣經則又證稱乙○○可能受傷很小云云，顯見證人王文
        珍就證人乙○○是否受傷，其供詞前後反覆，非無瑕疵
        ；5、參以證人王文珍自承與被告甲○○之子係幼稚園
        同學，伊於案發當日中午送便當給被告甲○○食用，並
        請甲○○幫伊修理腳踏車等情，足知證人王文珍與被告
        甲○○之間具相當情誼，而其所為證詞既有前後不一之
        瑕疵，其此部分證詞即有迴護被告甲○○之虞，自難遽
        信。6、另證人宋榮鑑雖證述伊只看到被告甲○○在閃
        ，並沒有看到甲○○打乙○○等情，惟證人宋榮鑑亦證
        述伊沒有看到安全帽掉到哪裡去，也沒有看到有人去撿
        安全帽，伊看了沒多久就離開了，伊離開時，被告甲○
        ○與證人乙○○當時是在被告甲○○的機車旁邊爭吵等
        語，但徵之證人乙○○於審理中明確證述：被告翁慶係
        將伊拖到對面機車行前面時，用右手把頭上之安全帽拿
        下，往伊頭上打下去，但伊沒有放手，還是拉著被告甲
        ○○的衣服，後來警察就來等語，可知證人宋榮鑑就被
        告甲○○與證人乙○○事後在被告甲○○住處對面之機
        車行前面之衝突情形，並未當場見聞，是其上開證述情
        節亦難為被告甲○○有利之認定。
（三）、綜上所述，被告甲○○前開所辯，非足採信，本件事證
        已甚明確，被告甲○○之傷害犯行均堪認定。
二、核被告甲○○所為，係犯刑法第277條第1項之罪。查被告甲
    ○○於前有妨害自由、妨害家庭、傷害等犯罪執行紀錄，最
    近一次於93年間因湮滅證據案件，經臺灣板橋地方法院於93
    年10月8日以93年度簡上字第388號判處有期徒刑6月，如易
    科罰金以300元折算1日，於同年12月13日易科罰金執行完畢
    ，有本院被告前案紀錄表附卷可按，其受有期徒刑之執行完
    畢5年內，再犯本件有期徒刑以上之罪，為累犯，應依刑法
    第47條規定加重其刑。
三、原審據以論罪科刑，固無不當，惟本件被告雖素行不佳如前
    述，然本件其與告訴人衝突，實因告訴人之發動與挑釁，原
    判決未斟酌及此，尚有未洽。被告甲○○上訴否認犯罪雖無
    理由，惟原判決既有可議，自應由本院予以撤銷改判。爰審
    酌被告甲○○素行不佳，有前開卷附本院被告前案紀錄表可
    稽，及其當時所受刺激、所用手段、所生危害、傷勢，且犯
    後否認犯行，欠缺具體悔悟之態度等一切情狀，量處如主文
    第2項所示之刑，並均諭知易科罰金折算標準。末查被告甲
    ○○持以打傷被告乙○○之安全帽1頂，係被告甲○○所有
    且供其本案傷害犯罪所用之物，爰依刑法第38條第1項第2款
    規定宣告沒收。
據上論斷，應依刑事訴訟法第369條第1項前段、第364條、第299
條第1項前段，刑法第277條第1項、第47條、第41條第1項前段、
第38條第1項第2款，罰金罰鍰提高標準條例第1條前段、第2條，
判決如主文。
本案經檢察官邱美育到庭執行職務。
中    華    民    國    95    年    5     月    23    日
                  刑事第八庭審判長法  官  鄭文肅
                                  法  官  陳國文
                                  法  官  江國華
以上正本證明與原本無異。
不得上訴。
                                  書記官  陳玉嬋
中    華    民    國    95    年    5     月    26    日
附錄本案論罪科刑法條全文：
刑法第277條第1項：
傷害人之身體或健康者，處3年以下有期徒刑、拘役或1千元以下
罰金。


司法院資訊處製作；財團法人民間司法改革基金會備份。
